【裁判字號】    97,易,2073
【裁判日期】    971114
【裁判案由】    傷害
【裁判全文】
臺灣臺北地方法院刑事判決              97年度易字第2073號
公  訴  人  臺灣台北地方法院檢察署檢察官
被      告  甲○○
上列被告因傷害案件，經檢察官提起公訴（九十七年度偵字第一
一二四一號），本院判決如下：
    主  文
甲○○傷害人之身體，處有期徒刑月，如易科罰金以新臺幣壹
仟元折算壹日。
    事  實
一、甲○○於民國九十七年五月六日下午四時許，在臺北市文山
    區○○○路○段十號三樓之一，因丙○○、己○○夫妻吵架
    ，不滿己○○動手對丙○○摑巴掌，竟基於傷害之犯意，徒
    手毆打己○○，致己○○受有右膝、背部挫傷、右手挫傷併
    裂傷零點五公分乘以零點五公分、左腳擦傷一公分乘以一公
    分及左臀部瘀青十公分乘以三公分之傷害。
二、案經己○○訴由臺北市政府警察局文山第二分局報告臺灣臺
    北地方法院檢察署檢察官偵查起訴。
    理  由
壹、證據能力部分：
    按被告以外之人於審判外之言詞或書面陳述，除法律有規定
    者外，不得作為證據。被告以外之人於審判外之陳述，雖不
    符前四條之規定，而經當事人於審判程序同意做為證據，法
    院審酌該言詞陳述或書面陳述作成時之情況，認為適當者，
    亦得為證據。當事人、代理人或辯護人於法院調查證據時，
    知有刑事訴訟法第一百五十九條第一項不得為證據之情形，
    而未於言詞辯論終結前聲明異議者，視為有前項之同意，刑
    事訴訟法第一百五十九條第一項、第一百五十九條之五分別
    定有明文。查，本院認定事實所憑之證據，部分屬傳聞證據
    ，惟檢察官與被告均未於本院言詞辯論終結前聲明異議，本
    院審酌該等言詞或書面陳述作成之情況，並無非出於任意性
    或不正取供，或違法或不當情事，且客觀上亦無不可信之情
    況，堪認為適當，依刑事訴訟法第一百五十九條之五第二項
    規定，均得作為證據，先予敘明。
貳、實體部分：
一、訊據被告甲○○矢口否認有何傷害告訴人己○○之犯行，辯
    稱：伊沒有動手打告訴人，當時係告訴人己○○毆打證人丙○○，伊才出手去阻擋，因伊有受過軍事訓練，伊阻擋後告
    訴人自己倒地，且伊係情治單位出身，如真要打告訴人傷勢
    應不只如此，且伊應係正當防衛云云。經查：
  (一)告訴人己○○於案發當日確有因與證人丙○○發生爭吵，而
    對證人丙○○摑巴掌乙情，業據證人丁○○於本院審理中到
    庭結稱：當日係因證人丙○○提到在澳洲與告訴人吵架，被
    告就對證人丙○○說若想回大陸，可幫他辦手續回去，告訴
    人就很生氣走上去質問丙○○並於丙○○身上打，但不是打
    很重等語（見本院卷(二)第四五頁至第四六頁），並經證人即
    當日到場員警戊○○於本院審理中到庭結證稱：當天確實有
    提到證人丙○○被告訴人打的事情，但告訴人說以僅係摸丙○○而已，核諸告訴人於九十七年五月七日於警詢中指稱：
    被告係要幫伊現任先生出氣所以毆打伊等語（見臺北地檢署
    九十七年度偵字第一一二四一號卷第八頁），並經當時幫告
    訴人己○○製作筆錄之員警乙○○於本院審理中到庭結稱：
    告訴人當時確實有說被告係要幫伊先生出氣，所以筆錄才依
    告訴人所陳述記載等語明確（見本院卷(二)第四七頁反面），
    堪可採信。
  (二)而被告確有徒手毆打告訴人己○○致告訴人受有右膝、背部
    挫傷、右手挫傷併裂傷零點五公分乘以零點五公分、左腳擦
    傷一公分乘以一公分及左臀部瘀青十公分乘以三公分傷害之
    事實，業據告訴人己○○指訴歷歷，告訴人並於本院審理時
    以證人身份到庭具結證稱：伊案發當天確實係遭被告毆打成
    傷，伊係看到被告與伊先生即證人丙○○不知在講什麼，所
    以上前過去，被告就拉住我的手往地上摔，被告還徒手抓住
    我雙手將我整個人往牆壁摔，伊係被被告毆打後，才去開立
    卷附的診斷證明書等語明確（見本院卷(二)第四一頁至第四二
    頁反面），核與證人丙○○於偵查中檢察官訊問時結稱：告
    訴人己○○係伊太太，伊不知道被告為何打告訴人，被告當
    時係將告訴人摔於地上及往牆壁撞等語相符（見本院卷(二)第
    四三頁至第四四頁反面），並有景美醫院九十七年五月七日
    、同年五月九日診斷證明書等件（見同上偵查卷第一三頁、
    第一四頁）在卷可佐。被告雖辯稱：伊沒有動手打告訴人，
    當時係告訴人己○○毆打證人丙○○，伊才出手去阻擋，因
    伊有受過軍事訓練，伊阻擋後告訴人自己倒地云云。並經證
    人丁○○於本院審理中具結證稱：當時告訴人就將證人丙○○打了一下，被告於旁邊看到打架就過去擋了一下，一擋告
    訴人站不穩，因地上滑一下子就摔倒了等語（見本院卷(二)第
    四五頁），惟查，被告於偵查中檢察官訊問時亦坦言：告訴
    人係先打證人丙○○一巴掌，要再打時，伊就將手揮出去，
    伊手揮出去有碰到告訴人的手等語（見同上偵查卷第二五頁
    ），顯見，被告並非僅係出手阻擋，且衡諸，告訴人受有前
    述右膝、背部挫傷、右手挫傷併裂傷零點五公分乘以零點五
    公分、左腳擦傷一公分乘以一公分及左臀部瘀青十公分乘以
    三公分之傷害，可知，告訴人傷勢多處，衡情應非僅係因被
    告阻擋而滑倒所致，被告前開所辯，已屬無據。
  (三)再按，刑法上正當防衛之防衛行為須具有「必要性」，亦即
    其防衛之反擊行為，須出於必要，如為防衛自己或他人之權
    利，該項反擊行為顯然欠缺必要性，非不可排除，即不能成
    立正當防衛，以阻卻違法；亦即，縱令一方先行出手，還擊
    之一方，在客觀上苟非單純對於現在不法之侵害為必要排除
    之反擊行為，因其本即有傷害之犯意存在，自無主張防衛權
    之餘地，最高法院著有七十九年度臺上字第三十八號判決、
    九十六年度臺上字第三五二六號判決可資參照。查，被告雖
    辯稱：伊係告訴人己○○毆打證人丙○○，伊才出手去阻擋
    ，伊應係正當防衛云云。惟查，審諸證人丁○○於本院審理
    中具結證稱：告訴人當時打證人丙○○並不是打的很重，且
    他們常吵架也不是很狠的打，也沒看到有流什麼血等語明確
    （見本院卷(二)第四六頁），且衡諸前述告訴人所受之傷害，
    足見，被告應非基於防衛證人丙○○之意思，應認被告乃達
    到反擊目的，而起意傷害告訴人己○○，已非屬單純防衛他
    人權利之意思，對於現在不法之侵害為必要排除之行為，是
    被告本即有傷害之犯意存在，自無主張防衛權之餘地，因認
    被告所辯，自無足採為正當防衛之事由，揆諸上開判例意旨
    及說明，被告不得據此卸免刑責。綜上所述，被告所辯並不
    足採，本件事證明確，被告犯行堪以認定。
二、核被告甲○○所為，係犯刑法第二百七十七條第一項之普通
    傷害罪。爰審酌被告前無任何前科紀錄，有臺灣高等法院被
    告前案紀錄表一份在卷可稽（見本院卷第一二頁），足見其
    素行良好，且被告係因與告訴人與證人丙○○夫妻因細故發
    生爭執，使心生不滿而出手毆打告訴人，導致告訴人受有前
    述傷害，惟其於犯罪後否認犯行，態度非佳，兼衡其犯罪之
    手段、生活狀況、品行、智識程度、告訴人所受傷害非輕及
    犯罪所生危害等一切情狀，量處如主文所示之刑，並諭知易
    科罰金之折算標準。
據上論斷，應依刑事訴訟法第第二百九十九條第一項前段，刑法
第二百七十七條第一項、第四十一條第一項前段，刑法施行法第
一條之一第一項、第二項前段，判決如主文。
本案經檢察官賴秋萍到庭執行職務。
中    華    民    國    97    年    11    月    14    日
                  刑事第五庭  審判長法  官  黃程暉
                                    法  官  蕭清清
                                    法  官  鄭昱仁
上正本證明與原本無異。
如不服本判決，應於判決送達後10日內（應抄附繕本）向本院提
出上訴狀（上訴書狀應敘述具體理由。上訴書狀未敘述上訴理由
者，應於上訴期間屆滿後二十日內補提理由書於原審法院。）。
告訴人或被害人如對於本判決不服者，應具備理由請求檢察官上
訴，其上訴期間之計算係以檢察官收受判決正本之日期為準。
                                    書記官  宋德華
中    華    民    國    97    年    11    月    14    日
附錄本案論罪科刑法條
中華民國刑法第277條
（普通傷害罪）
傷害人之身體或健康者，處 3 年以下有期徒刑、拘役或 1 千元
以下罰金。
犯前項之罪因而致人於死者，處無期徒刑或 7 年以上有期徒刑；
致重傷者，處3年以上10年以下有期徒刑。


司法院資訊處製作；財團法人民間司法改革基金會備份。
